臺灣彰化地方法院民事判決
109年度簡上字第40號
上  訴  人  林水來  



訴訟代理人  林亮宇律師
複代理人    李秉謙律師
            吳建宏  
被上訴人    林春火  


訴訟代理人  施廷勳律師
複代理人    張幸茵律師
上列當事人間請求給付票款事件，上訴人對於民國109年1月14日
本院彰化簡易庭108年度彰簡字第532號第一審判決，提起上訴，
本院合議庭於民國111年3月1日言詞辯論終結，判決如下：
    主      文
上訴駁回。
第二審訴訟費用由上訴人負擔。
    事實及理由
一、被上訴人主張：訴外人林俊忠持上訴人所簽發、由林俊忠背
    書如附表一所示之支票7紙（下稱系爭支票）向伊借款，伊
    即依林俊忠之指示，自伊經營之駿成股份有限公司彰化第六
    信用合作社帳戶（下稱駿成公司六信帳戶），先後匯款至如
    附表二所示帳戶及金額，並經林俊忠簽名確認，故伊已支付
    相當之對價取得系爭支票。伊不知上訴人與林俊忠之間有何
    約定或糾紛，並無惡意取得系爭支票之情形，更無與林俊忠
    共謀詐欺上訴人或製造假金流取得系爭支票之情形。兩造並
    非系爭支票之直接前後手，上訴人自不得以其與林俊忠間所
    存之事由為抗辯。伊屆期提示系爭支票不獲兌現，爰依票據
    之法律關係，請求上訴人應給付被上訴人新臺幣（下同）63
    5萬元，及各如附表一所示之票面金額自提示日起至清償日
    止，均按週年息6%計算之利息（下稱635萬元本息）等語。
二、上訴人則以：訴外人林俊忠夥同其胞姊林瑩珠誆稱以資金週
    轉困難為由向伊借票，伊遂簽發並交付系爭支票予林俊忠，
    惟並未收受任何現金。伊已對林俊忠提出刑事詐欺告訴，林
    俊忠已於錄音中承認其犯行。被上訴人明知伊受林俊忠詐欺
    而無償取得系爭支票，卻惡意受讓系爭支票，伊得依票據法
    第13條但書規定，以伊與林俊忠之間無票據原因關係為由，
    對抗被上訴人。又被上訴人與林俊忠、林瑩珠均基於共同意
    思決定，由林俊忠向伊詐取票據後，被上訴人將附表二之匯
    款匯至林水來之帳戶內，若有差額，則由林瑩珠匯入補齊後
    ，再由林瑩珠、林俊忠、被上訴人另提示附表二之其他票據
    將款項領出，最終繞回被上訴人之手，製造假金流，足證被
    上訴人取得系爭支票未支出相當對價，且明知權利瑕疵而惡
    意取得系爭支票，不得享有系爭支票之票據上權利，亦不得
    享有優於其前手即林俊忠之權利。此外，伊於108年7月3日
    匯款200萬元至駿成公司六信帳戶，作為終結系爭支票及另2
    張支票合計面額740萬元支票債權債務糾葛之一次性給付，
    被上訴人已不得再為請求等語。
三、原審判決命上訴人應給付被上訴人635萬元本息，並依職權
    宣告假執行。上訴人不服，提起上訴，並聲明：㈠原判決廢
    棄；㈡被上訴人在第一審之訴駁回。被上訴人答辯聲明則為
    ：上訴駁回。
四、兩造經本院整理及協議簡化爭點，同意成立爭點整理協議如
    下：　
　㈠兩造不爭執事項:　
　1.上訴人簽發系爭支票交付訴外人林俊忠，經林俊忠背書後，
    再交付被上訴人，經被上訴人提示不獲兌現。上訴人對林俊
    忠提出刑事詐欺告訴，現為台灣彰化地方檢察署檢察官偵查
    中。　
  2.被上訴人自駿成公司六信帳戶，分別匯款至附表二所示林水
    來帳戶，為同表所示票據提示之款項。
  3.第三人林敬堯是被上訴人林春火之子。林瑩珠是林俊忠之姊
    姊。
  ㈡兩造爭執事項:
  1.被上訴人是否明知上訴人受到林俊忠詐欺，出於惡意而取得
    系爭支票？上訴人依票據法第13條但書規定，以其與林俊 
    忠間並無票據原因關係對抗被上訴人，是否有理由？
　2.被上訴人是否以不相當對價而取得系爭支票？
　3.上訴人主張:其於108年7月3日匯款200萬元至駿成公司六信
    帳戶，兩造已同意系爭支票票款已清償完畢等語，是否有理
    由？
　4.被上訴人請求上訴人給付票款，是否有理由?
五、得心證之理由:
　㈠上訴人簽發系爭支票交付訴外人林俊忠後，由林俊忠背書持
    向被上訴人借款，經提示遭退票等情，為兩造所不爭執，且
    有系爭支票暨退票理由單等為證，應堪信為真實。
  ㈡按票據債務人不得以自己與發票人或執票人之前手間所存抗
    辯之事由對抗執票人。但執票人取得票據出於惡意者，不在
    此限。以惡意或有重大過失取得票據者，不得享有票據上之
    權利。無對價或以不相當之對價取得票據者，不得享有優於
    其前手之權利。票據法第13條、第14條定有明文。次按票據
    行為為不要因行為，執票人不負證明關於給付原因之責任，
    如票據債務人主張執票人取得票據係出於惡意、詐欺或重大
    過失，或係無對價或以不相當對價取得，應由該債務人負舉
    證責任。經查:
　⒈有關訴外人林俊忠詐欺取得系爭支票之刑事案件，雖於臺灣
    彰化地方檢察署110年度偵字第790號偵查中，有電話洽辦公
    務紀錄單、刑事案件查詢單可憑，然此並不足以證明被上訴
    人已明知上訴人受林俊忠詐欺而出於惡意取得系爭支票。又
    被上訴人交付林俊忠借款內容及同日資金流向，均詳如附表
    二所示等情，有合作金庫商業銀行彰儲分行函、台中商業銀
    行函、有限責任彰化第六信用合作社函、和美鎮農會函、彰
    化縣鹿港鎮農會函、華南商業銀行股份有限公司函、六信自
    動轉帳核對表、轉帳傳票等在卷可稽。依上開資金領用情形
    ，僅能證明被上訴人交付林俊忠款項，供附表二所示票據兌
    領，並無從證明被上訴人有何與林俊忠、林瑩珠共謀製造假
    金流，將匯款款項回流至被上訴人之情形。另附表二編號5
    所示款項，雖供林敬堯華南銀行支票兌領，如無其他資金回
    流予被上訴人之證據，縱使林敬堯為被上訴人之子，亦不能
    據此認定被上訴人製造假金流，惡意取得系爭支票。上訴人
    雖聲請傳喚證人林俊忠，經本院數度傳喚林俊忠固未到庭，
    然本院既已向上開金融機構查明上開資金流向，核無再予傳
    喚之必要。此外，上訴人未能再舉證證明被上訴人有何惡意
    取得系爭支票，故上訴人主張依票據法第13條但書規定，以
    其與林俊忠間並無票據原因關係為由對抗被上訴人，為無理
    由，不足採信。
　⒉又被上訴人交付林俊忠借款內容及同日資金流向，均詳如附
    表二所示，被上訴人並非惡意取得支票，已如前述，上訴人
    既不爭執林俊忠已收到被上訴人之匯款，自不得以此即認被
    上訴人係以不相當之對價取得系爭支票。故上訴人主張被上
    訴人惡意取得系爭支票，不得享有系爭支票之票據上權利，
    以及被上訴人無對價或以不相當對價取得系爭支票，不得享
    有優於其前手即林俊忠之權利，亦非有據，為無理由。
　⒊再由上訴人所提出林俊忠對話之錄音光碟及譯文觀之（本院
    卷一139至153頁），僅能證明林俊忠以系爭支票向被上訴人
    借款，縱使林俊忠自承其向大哥即上訴人騙票，亦僅係林俊
    忠個人之行為而已，並無從證明被上訴人有何知悉林俊忠向
    上訴人詐騙取得系爭支票之事實，故上訴人依上開對話主張
    被上訴人惡意取得系爭支票云云，亦不足採。
　㈢另上訴人前於108年7月3日匯款200萬元至被上訴人之駿成公
    司六信帳戶，被上訴人遂以該款項清償如附表三支票之票款
    ，而於108年10月17日具狀撤回該部分票款請求等情，有被
    上訴人於原審提出之準備書㈠狀可憑（原審卷39頁）。本院
    審酌上開支票之清償期(即票載發票日)在系爭支票之前，
　　被上訴人以上開200萬元清償上開支票票款，核與民法第322
    條第1款規定之法定抵充順序無違，故上訴人所清償之上開2
    00萬元，與系爭支票無關。此外，上訴人未能舉證證明被上
    訴人因此同意系爭支票票款已清償完畢，故上訴人主張兩造
    已同意以上開200萬元清償系爭支票票款完畢云云，不足採
    信。
　㈣按在票據上簽名者，依票上所載文義負責。支票發票人、背
    書人應照支票文義擔保支票之支付。執票人向支票債務人行
    使追索權時，得請求自為付款提示日起之利息，如無約定利
    率者，依年利6釐計算。票據法第5條第1項、第126條、第14
    4條準用同法第29條、第133條定有明文。上訴人既為系爭支
    票發票人，自應依系爭支票所載文義負給付票款責任。從而
    ，被上訴人依票據法律關係，請求上訴人給付635萬元本息
    ，核屬有據，應予准許。原審判命上訴人如數給付，核無不
    合，上訴論旨指摘原判決不當，求予廢棄，為無理由，應駁
    回上訴。
　㈤本件事證已臻明確，兩造其餘攻擊防禦方法、聲請調查證據
    及舉證，核與判決結果不生影響，爰不再逐一論列及調查，
    併此敘明。
六、據上論結，本件上訴為無理由。依民事訴訟法第436條之1第
    3項、第449條第1項、第78條，判決如主文。
中　　華　　民　　國　　111 　年　　3　　 月　  15　  日
                民事第二庭    　審判長法　官　陳毓秀
　　　　　　　　
                                      法  官　王姿婷
                
                                      法  官　陳弘仁
以上正本係照原本作成。
如不服本判決，僅得於收受本判決正本送達後20日內，以適用法
規顯有錯誤為理由時，向本院提出上訴狀（須按他造當事人之人
數附繕本），經本院許可後方得上訴至最高法院。上訴時應提出
委任律師或具有律師資格之人之委任狀，並應一併繳納上訴裁判
費。 
中　　華　　民　　國　　111 　年　   3　　月　　15　　日
                                      書記官　許雅涵
附表一:上訴人簽發支票明細
      （付款人均為台中商業銀行和美分行）
編號 發票日 票面金額 提示日（即退票日） 支票號碼 1 108年5月13日 90萬元 108年5月13日 HIA0000000 2 108年7月3日 85萬元 108年7月3日 HIA0000000 3 108年7月5日 85萬元 108年7月5日 HIA0000000 4 108年7月8日 85萬元 108年7月8日 HIA0000000 5 108年7月12日 85萬元 108年7月12日 HIA0000000 6 108年7月16日 120萬元 108年7月16日 HIA0000000 7 108年7月25日 85萬元 108年7月25日 HIA0000000 

附表二：被上訴人交付林俊忠借款內容及同日資金流向
      (A帳戶：林水來合作金庫彰儲分行帳戶
       B帳戶：林水來台中商銀美分行帳戶）
編號 日期 交付林俊忠之款項 同日帳戶資金為下列支票兌領款項 1 108年2月12日 匯款799,000元至A帳戶；另交付林俊忠現金59,000元(預扣利息42,000元)。 ①美和國際造紙股份有限公司法定代理人林水來，提示XT0000000號面額948,800元支票。 ②林水來提示XT0000000號面額1,000,000元支票。 2 108年4月8日 匯款709,000元至B帳戶；另交付林俊忠現金103,200元（預扣利息37,800元）。 ③林寶錢自彰化六信帳戶提示HIA0000000號面額90萬元支票。 3 108年4月9日； 108年4月12日 4月9日匯款至B帳戶30萬元；4月12日匯款B帳戶407,000元；另交付林俊忠現金105,600元（預扣利息37,400元）。 ④4月9日葉秋月自和美鎮農會帳戶提示HIA0000000號面額100萬元支票。（當日林瑩珠匯入70萬元）。 ⑤4月12日，黃清松自彰化六信帳戶提示HIA0000000號面額100萬元支票。（當日林瑩珠匯入60萬元）。 4 108年4月22日 匯款至B帳戶718,000元；另交付林俊忠現金98,000元(預扣利息34,000元）。 ⑥葉秀珠自彰化六信帳戶提示HIA0000000號面額90萬元支票。 5 108年4月1日 匯款至B帳戶690,000元；另交付林俊忠現金115,300元（預扣利息44,700元）。 ⑦林敬堯，自華南銀行帳戶提示HIA0000000號面額90萬元支票。（當日林瑩珠另匯入21萬元）。 6 108年4月15日 匯款至B帳戶1,012,000元；另交付林俊忠現金131,000元（預扣利息57,000元）。 ⑧黃勝吉自鹿港鎮農會帳戶提示HIA0000000號面額100萬元支票。 7 108年4月2日 匯款至林水來B帳戶680,000元；另交付林俊忠現金120,200元（預扣利息49,800元）。 ⑨葉秋月，自和美鎮農會帳戶提示HIA0000000號面額100萬元支票。（當日林瑩珠另匯入32萬元）。 

附表三：
編號 發票日 票面金額 提示日（退票日） 支票票號 1 108年1月25日 100萬元 108年5月21日 XT0000000 2 108年1月29日 100萬元 108年5月21日 XT0000000